【裁判字號】    99,訴,421
【裁判日期】    990226
【裁判案由】    毒品危害防制條例
【裁判全文】
臺灣板橋地方法院刑事判決               99年度訴字第421號
公  訴  人  臺灣板橋地方法院檢察署檢察官
被      告  甲○○
上列被告因毒品危害防制條例案件，經檢察官提起公訴（98年度
毒偵字第9301號），被告於準備程序中對被訴之事實為有罪陳述
，本院告知被告簡式審判程序之旨，並聽取當事人之意見後，經
合議庭裁定由受命法官獨任進行簡式審判程序，判決如下：
    主  文
甲○○施用第一級毒品，處有期徒刑柒月；又施用第二級毒品，
處有期徒刑參月。應執行有期徒刑捌月。
    事  實
一、甲○○前於民國88年間，因施用毒品案件，經臺灣花蓮地方
    法院以88年度毒聲字第786 號裁定送勒戒處所施以觀察、勒
    戒，因認無繼續施用毒品之傾向而出所；又於90年8 月7 日
    及91年4 月12日，因連續施用第二級毒品案件，經本院以91
    年度毒聲字第1326號裁定送勒戒處所施以觀察、勒戒後，因
    認有繼續施用毒品傾向，復經本院以91年度毒聲字第1550號
    裁定令入戒治處所施以強制戒治，於92年5 月20日戒治期滿
    ，該次施用毒品犯行並經起訴，由本院以91年度易字第1979
    號判決判處有期徒刑4 月確定（尚未執行完畢）；詎仍不知
    悔改，復分別基於施用第一級、第二級毒品之犯意，再於98
    年9 月27日18時15分許為警採尿前26小時內之某時，在不詳
    處所，以將海洛因粉末摻入香菸內點燃吸取所生煙霧方式，
    施用第一級毒品海洛因1 次，並於前開採尿時點前96小時內
    之某時，在不詳處所，以將甲基安非他命放入玻璃球內加熱
    吸食所生煙霧方式，施用第二級毒品甲基安非他命1 次。嗣
    經警通知於上述時日前往說明，經採集其尿液送驗，結果呈
    嗎啡類、可待因、安非他命、甲基安非他命陽性反應。
二、案經新竹縣政府警察局竹東分局報告臺灣新竹地方法院檢察
    署檢察官呈請臺灣高等法院檢察署檢察長核轉臺灣板橋地方
    法院檢察署檢察官偵查起訴。
    理  由
一、本案被告甲○○所犯係死刑、無期徒刑、最輕本刑為三年以
    上有期徒刑以外之罪，且非高等法院管轄之第一審案件，其
    於準備程序中就被訴事實為有罪之陳述，經本院告知簡式審
    判程序之旨，並聽取公訴人、被告之意見後，經合議庭裁定
    由受命法官獨任進行簡式審判程序，合先敘明。
二、上揭犯罪事實，業經被告於本院準備程序及審理中坦承不諱
    ，而被告為警採集之尿液檢體，經送驗結果，結果呈可待因
    、嗎啡類、安非他命、甲基安非他命陽性反應，有詮昕科技
    股份有限公司98年10月9 日編號8A020155號濫用藥物檢驗報
    告乙紙在卷可憑。而按海洛因經注射或吸入人體後，約百分
    之80於24小時內自尿中排出，一般而言，尿液中能否驗出嗎
    啡陽性反應與其投與量、投與途徑、採尿時間、個人體質及
    檢測方法之靈敏度有關，國外曾有文獻報導注射6 毫克之海
    洛因鹽酸鹽，其代謝物嗎啡之平均可檢出時限約為26小時，
    業經行政院衛生署藥物食品檢驗局於81年9 月8 日以藥檢壹
    字第8114885 號函述綦詳，至甲基安非他命經口服投與後約
    百分之70於24小時內自尿中排出，約百分之90於96小時內自
    尿中排出，由於甲基安非他命成分之檢出與其投與方式、投
    與量、個人體質、採尿時間與檢測儀器之精密度等諸多因素
    有關，因此僅憑尿液中呈安非他命陽性反應，並無法確實推
    算吸食時間距採集時間之長短，惟依上述資料推斷，最長可
    能不會超過4 日，亦經行政院衛生署藥物食品檢驗局81年2
    月8 日以（81）藥檢一字第001156號函釋明確。基此，被告
    雖對施用毒品之詳細時間已不復記憶，然至少可認定其曾於
    經採尿送驗前26小時內，及前96小時內之某時，曾各別施用
    第一級毒品海洛因與第二級毒品甲基安非他命各1 次此情無
    誤。綜上，足認被告之自白與事實相符，洵堪採為認定事實
    之依據，本案事證明確，被告犯行已堪認定。
三、查毒品危害防制條例於92年7 月9 日修正公布，自93年1 月
    9 日施行，其中第20條、第23條將施用毒品之刑事處遇程序
    ，區分為「初犯」及「5 年內再犯」、「5 年後再犯」。依
    其立法理由之說明：「初犯」，經觀察、勒戒或強制戒治後
    ，應為不起訴處分或不付審理之裁定；經觀察、勒戒或強制
    戒治執行完畢釋放後，「5 年內再犯」者，因其再犯率甚高
    ，原實施之觀察、勒戒及強制戒治既已無法收其實效，爰依
    法追訴或裁定交付審理。至於經觀察、勒戒或強制戒治執行
    完畢釋放後，「5 年後再犯」者，前所實施之觀察、勒戒或
    強制戒治已足以遮斷其施用毒品之毒癮，為期自新及協助其
    斷除毒癮，仍適用「初犯」規定，先經觀察、勒戒或強制戒
    治之程序。從而依修正後之規定，僅限於「初犯」及「5 年
    後再犯」兩種情形，始應先經觀察、勒戒或強制戒治程序。
    倘被告於5 年內已再犯，縱其第3 次再度施用毒品之時間，
    在再犯經觀察、勒戒或強制戒治執行完畢釋放5 年以後，仍
    不合於「5 年後再犯」之規定，且因已於「5 年內再犯」，
    顯見其再犯率甚高，原實施觀察、勒戒或強制戒治，已無法
    收其實效，即應依該條例第10條處罰，最高法院97年度第5
    次刑事庭會議決議見解可參，查被告前因施用毒品案件，先
    後已經裁定送觀察、勒戒兩次，第2 次並經認有繼續施用毒
    品之傾向，而再經本院裁定送強制戒治直至期滿出所，有臺
    灣高等法院被告前案紀錄表乙份附卷為憑，斯時被告數次施
    用行為彼此間相隔既未逾5 年，其後被告再犯本案時，縱距
    其最近一次送強制戒治之時已逾5 年，揆諸前開決議意旨，
    被告仍不合5 年後再犯之規定，就其所為，自該當毒品危害
    防制條例第23條第2 項之起訴條件。
四、核被告所為，係犯毒品危害防制條例第10條第1 項之施用第
    一級毒品罪及同條第2 項之施用第二級毒品罪。其施用前持
    有第一級、第二級毒品之低度行為，應分別為其後之施用高
    度行為所吸收，均不另論罪。又被告所犯前開2 罪間，犯意
    各別、行為互殊、罪名有異，應予分論併罰。爰審酌被告前
    已因施用毒品案件經送觀察、勒戒及強制戒治，並曾經法院
    判刑在案而仍不能戒除毒癮，再次漠視法令禁制而犯本罪，
    顯見其戒除毒癮之意志薄弱，惟念其犯後坦承犯行，態度尚
    佳，且施用毒品所生危害，實以自戕身心健康為主，對於他
    人生命、身體、財產等法益，尚無明顯而重大之實害等一切
    情狀，分別量處如主文所示之刑，並定其應執行刑，以示懲
    儆。
據上論斷，應依刑事訴訟法第273 條之1 第1 項、第299 條第1
項前段，毒品危害防制條例第10條第1 項、第2 項，刑法第11條
前段、第51條第5 款，判決如主文。
本案經檢察官蘇振文到庭執行職務。
中    華    民    國    99    年    2     月    26    日
                  刑事第六庭  法  官  盧軍傑
上列正本證明與原本無異。
如不服本判決，應於判決送達後10日內敘明上訴理由，向本院提
出上訴狀 (應附繕本) ，上訴於臺灣高等法院。其未敘述上訴理
由者，應於上訴期間屆滿後20日內向本院補提理由書「切勿逕送
上級法院」。
                              書記官  周玉茹
中    華    民    國    99    年    2     月    26    日
附錄本案論罪科刑法條全文：
毒品危害防制條例第10條
施用第一級毒品者，處6月以上5年以下有期徒刑。
施用第二級毒品者，處3年以下有期徒刑。

司法院資訊處製作；財團法人民間司法改革基金會備份。
